臺灣基隆地方法院刑事判決　
111年度交易字第120號
公  訴  人  臺灣基隆地方檢察署檢察官
被      告  吳佳蓉


上列被告因過失傷害案件，經檢察官提起公訴（110年度偵字第7
850號），本院判決如下：
    主    文
吳佳蓉犯過失傷害罪，免刑。
    犯罪事實
一、吳佳蓉於民國110年6月24日22時50分許，駕駛車號000-000
    號普通重型機車，沿基隆市中正區義二路右側車道，往信三
    路口方向行駛，行近義二路與信三路口，欲向左變換至左側
    車道（劃有左轉彎指向線）以左轉信三路，本應注意變換車
    道時，應先顯示欲變換車道方向之燈光或手勢，且應讓直行
    車先行，並注意安全距離，而依當時天候為晴，夜間有照明
    ，路面鋪裝柏油，且乾燥、無缺陷、無障礙物，視距良好，
    並無不能注意之情事，竟疏未注意，未打方向燈，亦未讓直
    行車先行及注意安全距離，即逕向左變換車道，適駱遠謨騎
    乘車號000-000號普通重型機車，沿同路段左側車道同向駛
    至該處，見狀閃避不及，兩車發生碰撞，駱遠謨因此人車倒
    地，受有頭部外傷、左肩挫傷之傷害。吳佳蓉肇事後停留現
    場，並於犯罪尚未被有偵查犯罪職權之機關或公務員發覺前
    ，向前往現場處理之警員承認為肇事人，並接受裁判。
二、案經駱遠謨訴由基隆市警察局第二分局報告臺灣基隆地方檢
    察署檢察官偵查起訴。
    理    由
一、本判決以下所引用之證據，公訴人及被告吳佳蓉於本案言詞
    辯論終結前，均未爭執其證據能力，本院審酌該等證據作成
    或取得之狀況，並無非法或不當取證之情事，且無顯不可信
    之情況，復經本院於審判期日就上開證據依法進行調查、辯
    論，自均具有證據能力。
二、上揭犯罪事實，業據被告於偵訊、準備程序及審理時坦承不
    諱，核與證人即告訴人駱遠謨於警詢及偵訊證述之情節相符
    （偵查卷第9至12、92至93頁），此外復有道路交通事故現
    場圖、調查報告表、談話紀錄表、現場及車損照片、行駛在
    被告及告訴人後方車輛之行車紀錄器攝得畫面擷取照片附卷
    可稽（偵查卷第25至39、47至64頁），且經本院當庭勘驗被
    告及告訴人後方車輛之行車紀錄器攝得畫面轉錄光碟無訛，
    製有勘驗筆錄並擷取照片在卷為憑（本院卷第39至40、43至
    54頁）。又告訴人確因本件車禍受有上揭傷害，亦有衛生福
    利部基隆醫院診斷證明書存卷可證（偵查卷第21頁）。按變
    換車道時，應先顯示欲變換車道方向之燈光或手勢；機車變
    換車道時，應讓直行車先行，並注意安全距離，道路交通安
    全規則第91條第1項第6款、第99條第1項第3款分別定有明文
    。被告駕駛機車，自應遵守上開規定。而依上開道路交通事
    故調查報告表所載，當時天候為晴，夜間有照明，路面鋪裝
    柏油，且乾燥、無缺陷、無障礙物，視距良好，並無不能注
    意之情形，致肇車禍，其有過失甚為顯然。且被告之過失行
    為與告訴人之傷害結果間，具有相當因果關係。綜上，本案
    事證明確，被告犯行洵堪認定，應依法論科。
三、論罪科刑
  ㈠核被告所為，係犯刑法第284條前段之過失傷害罪。
  ㈡被告肇事後停留現場，於犯罪尚未被有偵查犯罪職權之機關
    或公務員發覺前，向前往現場處理之警員承認為肇事人，願
    接受裁判，有道路交通事故肇事人自首情形紀錄表在卷可查
    （偵查卷第43頁），符合自首之要件，為鼓勵其勇於面對刑
    事責任，並考量其節省司法資源，爰依刑法第62條前段之規
    定減輕其刑。
　㈢免刑之理由
　⒈按犯最重本刑為3年以下有期徒刑、拘役或專科罰金之罪，情
    節輕微，顯可憫恕，認為依第59條規定減輕其刑仍嫌過重者
    ，得免除其刑，刑法第61條第1款前段定有明文。查被告所
    犯過失傷害罪，法定本刑為1年以下有期徒刑、拘役或10萬
    元以下罰金，符合前揭刑法第61條第1款前段規定得免除刑
    罰之犯罪類型。
　⒉爰審酌被告行車未遵守道路交通安全規則，因之造成本件車
    禍事故，導致告訴人受有前揭傷害，蒙受身、心痛苦，所為
    固有不該；然被告犯後坦承犯行，並於審理中與告訴人達成
    調解，調解過程告訴人且有委任律師擔任代理人到場，調解
    內容略以：⑴被告應於111年7月23日前給付告訴人新臺幣（
    下同）10萬元；⑵被告如未依前項時間、金額給付，除前項
    金額外，應再給付告訴人10萬元違約金；⑶告訴人如依調解
    內容收受被告給付之調解金（包括⑴、⑵情形），即撤回本案
    刑事告訴；⑷告訴人其餘請求均拋棄，有本院111年度交附民
    移調字第56號調解筆錄存卷可考（本院卷第65至66頁），嗣
    被告已依調解內容給付10萬元完畢，亦據告訴人陳明屬實（
    本院卷第67、84頁），惟告訴人卻表示當初以為調解範圍僅
    包括精神賠償，而不願意撤回告訴；然告訴人於調解過程既
    有委任律師到場，製作筆錄時並經本院明確告以「其餘請求
    均拋棄」之意義並經記明筆錄，自無從諉稱對於調解範圍或
    內容有誤解；而被告既已依本院調解筆錄履行完畢，填補告
    訴人所受損害，本可期待告訴人依調解約定撤回告訴而獲不
    受理判決，茲因告訴人反悔拒不撤回告訴，以致被告已積極
    履行調解成立內容，卻仍受到刑事追訴處罰，實與一般國民
    法律感情不符，恐有失公平，難認仍有對被告科刑之必要。
    本院綜核上情，認被告過失傷害犯行之情節尚屬輕微，顯可
    憫恕，縱依刑法第59條規定減輕其刑仍嫌過重，爰依刑法第
    61條第1款前段之規定，免除其刑。
據上論斷，應依刑事訴訟法第284條之1、第299條第1項後段，判
決如主文。
本案經檢察官李國瑋提起公訴及到庭執行職務。
中　　華　　民　　國　　111 　年　　10 　　月　　6　　日
                  刑事第六庭    法　官　曾淑婷
以上正本證明與原本無異。         
如不服本判決應於收受送達後20日內向本院提出上訴書狀，並應
敘述具體理由；其未敘述上訴理由者，應於上訴期間屆滿後20日
內向本院補提理由書（均須按他造當事人之人數附繕本）「切勿
逕送上級法院」。　　　　　　　　　
中　　華　　民　　國　　111 　年　　10　　月　　6 　　日
                                書記官  陳胤竹
附錄法條：
中華民國刑法第284條
因過失傷害人者，處1年以下有期徒刑、拘役或10萬元以下罰金
；致重傷者，處3年以下有期徒刑、拘役或30萬元以下罰金。